臺灣屏東地方法院民事裁定　　　　　　 99年度監宣字第180號
聲　請　人　陳世文
相　對　人　陳胡喜美
上列聲請人聲請監護宣告事件，本院裁定如下：
    主  文
宣告陳胡喜美（女、民國三十四年六月三日出生、身分證統一編
號：Ｚ000000000號）為受監護宣告人。
選定陳世文（男、民國六十四年七月八日出生、身分證統一編號
：Ｚ000000000號）為受監護宣告人陳胡喜美之監護人
。
指定陳文雅（女、民國六十年九月二十七日出生、身分證統一編
號：Ｚ000000000號）為會同開具財產清冊之人。
聲請費用新臺幣壹仟元由受監護宣告之人負擔。
    理  由
一、聲請意旨略以：相對人陳胡喜美（女，民國34年6 月3 日出
    生，身分證統一編號：Ｚ000000000號，住屏東縣鹽埔鄉○○
    村○○路114 號之1 ）為聲請人陳世文之母，於99年10月4
    日因車禍，造成頭部外傷，引發顱內出血並且陷入昏迷狀態
    ，雖經屏東基督教醫院緊急住院開刀治療，仍呈極重度植物
    人狀態，致不能為意思表示或受意思表示，或不能辨識其意
    思表示之效果，為此依民法第14條之規定，聲請宣告陳胡喜
    美為受監護宣告人，並由聲請人陳世文為相對人陳胡喜美之
    監護人，並指定相對人之女陳文雅為會同開具財產清冊之人
    等語。
二、聲請人主張上開各情，業據其提出戶籍謄本、身心殘障手冊
    影本、同意書、屏東縣政府稅務局98年度綜合所得稅各類所
    得資料清單、全國財產稅總歸戶財產查詢清單、親屬系統表
    等件為證，又經本院前往迦南安養中心，於鑑定人黃文翔醫
    師前點呼陳胡喜美，相對人身體靜止不動、未有回應；再經
    鑑定人就相對人之精神及心智狀況鑑定結果，認為：個案過
    去除膝關節有退化性關節炎，因此左膝蓋置換人工關節之外
    ，無重大生理疾病病史。個案於99年10月4 日發生車禍導致
    頭部外傷，引發顱內出血並且陷入昏迷狀態，隨後經過屏東
    市屏東基督教醫院緊急住院開刀治療，隨後又轉至高雄小港
    醫院住院。出院之後轉往安養中心接受照顧迄今。個案於(一)
    身體狀態方面：理學檢查：身材中等、、剪短髮、全身肢
    體癱瘓。鼻腔插有鼻胃管，喉部有施行氣管切開手術並連接
    氧氣管、稀釋痰液之水蒸氣管。頭部有明顯凹陷有開刀疤痕
    。臨床檢查：眼神呆滯、目光茫然，無法與人做口語溝通
    、意識昏迷。無法正確了解他人之意思表達，也無法回應任
    何問題。也無法以肢體語言表達個人意志。呼吸道內有許多
    痰卡在氣管內隨著呼吸上下氣管之聲音、大小便失禁。對他
    人之意思表達無法正確回應。不會認字，也不會寫字。(二)精
    神狀態：個案意識昏迷，眼球不會隨著呼喚搜尋聲音來源，
    無法辨識家人。對外界呼喚無辨識與理會能力。認知功能嚴
    重受損。喪失語言表達能力也無法識字，因此也無法筆談。
    對於問話也無法正確了解別人問話內容，也無法使用肢體語
    言（點頭、搖頭、揮手、伸出手指頭代表數字…等) 正確回
    應。對於時間、地方、人物之定向能力完全喪失。長、短期
    記憶也明顯喪失。(三)日常生活狀況方面：日常生活自理情
    形：進食、沐浴、翻身、大小便、移動身體…皆完全無法自
    理，無法自己坐起、無法站立、無法走動，目前靠鼻胃管餵
    食以及使用紙尿布處理大小便。經濟活動能力（包括管理
    處分自己財產之能力）：無法自行購物、無法做簡單之兩位
    數字加減計算、無法辨識錢幣幣值、不會到金融機構辦理存
    款提款、不知如何保管與儲存自己之財物，完全無處理財產
    之能力。社會性：無職業功能、無社交功能、無法自行搭
    乘或使用大眾交通工具、無法自行認路回家、無自我安排休
    閒活動之功能。綜上評估：個案各項功能退化嚴重，生活完
    全無自理能力，必須長期依賴家人、醫療或養護機構照顧。
    個案目前已經處於昏迷狀態因而導致個人之認知功能嚴重失
    能，其為意思表示或受意思表示或辨識其意思表示效果之能
    力幾乎完全喪失，也已經完全失去行為能力，無法獨力處理
    個人事務與從事個人財務管理，建議該個案應該已經達到監
    護宣告之標準，且個案之疾病因為腦部受損極為嚴重，預估
    個人功能會隨著年齡老化而逐漸退化，預期其疾病之預後不
    佳，回復機會不大等情，有本院99年12月22日勘驗筆錄、屏
    安醫院99年12月22日屏安醫字第099050 4號函附之精神鑑定
    報告書附卷可稽。本院綜合上開勘驗結果及鑑定人之意見，
    認相對人陳胡喜美確因精神障礙，致不能為意思表示或受意
    思表示之程度，而聲請人乃陳胡喜美之子，有戶籍謄本在卷
    可稽，故聲請人聲請對陳胡喜美為監護宣告，核無不合，爰
    依民法第14條第1 項規定，宣告陳胡喜美為受監護宣告之人
    。
三、又按受監護宣告之人應置監護人；法院為監護之宣告時，應
    依職權就配偶、四親等內之親屬、最近一年有同居事實之其
    他親屬、主管機關、社會福利機構或其他適當之人選定一人
    或數人為監護人，並同時指定會同開具財產清冊之人；法院
    選定監護人時，應依受監護宣告之人之最佳利益，優先考量
    受監護宣告之人之意見，審酌一切情狀，並注意下列事項：
    （一）受監護宣告之人之身心狀態與生活及財產狀況。（二
    ）受監護宣告之人與其配偶、子女或其他共同生活之人間之
    情感狀況。（三）監護人之職業、經歷、意見及其與受監護
    宣告之人之利害關係。（四）法人為監護人時，其事業之種
    類與內容，法人及其代表人與受監護宣告之人之利害關係，
    修正後之民法第1110條、第1111條第1 項、第1111條之1 定
    有明文。
四、查聲請人陳世文為受監護宣告人之子，有意願擔任受監護宣
    告人之監護人，且協助照護相對人，復經其最近親屬即相對
    人之子女陳文雅、陳文鳳、陳文卿、陳雅玲等人之同意，有
    同意書在卷為憑，故由聲請人陳世文負責養護及照顧相對人
    並管理其財產，應能符合法律規定及相對人之最佳利益，爰
    選定聲請人陳世文為監護人。另依上開規定，法院於選定監
    護人時，應同時指定會同開具財產清冊之人，及依民法第11
    13條準用同法第1099條之規定，監護開始時，監護人對於受
    監護人之財產，應依規定會同當地直轄市、縣（市）政府指
    派或法院指定之人，於二個月內開具財產清冊，並陳報法院
    。為使第三人得於期限內開具財產清冊並陳報法院，並衡酌
    第三人陳文雅係相對人之女，有意願擔任會同開具財產清冊
    ，且亦經其他最近親屬同意，有前開同意書可稽，爰併指定
    陳文雅為會同開具財產清冊之人。
五、依民事訴訟法第608 條第1 項、非訟事件法第24條第1 項，
    裁定如主文。
中    華    民    國    100  年    1     月     4     日
                  家事庭        法  官  陳秀慧
正本係照原本作成。
如不服本裁定關於選定監護人及指定會同開具財產清冊之人等部
分，應於送達後10日內向本院提出抗告狀，並繳納抗告費新臺幣
1,000元；其餘關於宣告監護之部分，不得抗告。
中    華    民    國    100  年    1     月     4     日
                                書記官  賀燕花